臺灣高等法院刑事裁定
111年度毒抗字第181號
抗  告  人  
即  被  告  許人亭





上列抗告人即被告因違反毒品危害防制條例案件，對臺灣新北地
方法院111年度毒聲字第56號，中華民國111年1月18日裁定（聲
請案號：臺灣新北地方檢察署110年度毒偵緝字第1240號、111年
度聲戒字第17號）提起抗告，本院裁定如下：
    主  文
抗告駁回。
    理  由
一、原裁定意旨略以：抗告人即被告甲○○（下稱被告）因施用第
    二級毒品甲基安非他命，經原審法院以110年度毒聲字第785
    號裁定送勒戒處所觀察、勒戒後，認有繼續施用毒品之傾向
    ，有法務部矯正署○○看守所附設勒戒所有無繼續施用毒品傾
    向證明書、有無繼續施用毒品傾向評估標準紀錄表在卷可稽
    ，並認檢察官聲請裁定令被告入戒治處所施以強制戒治，核
    無不合，乃依毒品危害防制條例第20條第2項規定，裁定令
    入戒治處所施以強制戒治，期間為6個月以上，至無繼續強
    制戒治之必要為止，但最長不得逾1年。
二、抗告意旨略以：被告在觀察勒戒期間表現良好，並無違規，
　　與家人互動良好，評估過程均是基本資料及前科記錄和曾使
    用過何種藥物，時間不超過5分鐘，被告施用毒品為自傷行
    為，遭裁定強制戒治反而刑度增長，應適度調減執行方式以
    符合比例原則，懇請審酌被告犯罪動機、犯後態度等，准予
    撤銷原裁定，給予自新機會云云。
三、按觀察、勒戒後，檢察官或少年法院（地方法院少年法庭）
    依據勒戒處所之陳報，認受觀察、勒戒人無繼續施用毒品傾
    向者，應即釋放，並為不起訴之處分或不付審理之裁定；認
    受觀察、勒戒人有繼續施用毒品傾向者，檢察官應聲請法院
    裁定或由少年法院（地方法院少年法庭）裁定令入戒治處所
    強制戒治，其期間為6個月以上，至無繼續強制戒治之必要
    為止，但最長不得逾1年，毒品危害防制條例第20條第2項定
    有明文。次按勒戒處所應注意觀察受觀察、勒戒人在所情形
    ，經醫師研判其有或無繼續施用毒品傾向後，至遲應於觀察
    、勒戒期滿之15日前，陳報該管檢察官或少年法院（庭），
    觀察勒戒處分執行條例第8條第1項亦定有明文。依據上開規
    定，受觀察、勒戒人有無繼續施用毒品之傾向，係由醫師研
    判。而關於有無繼續施用毒品傾向之評估標準，法務部已於
    110年3月26日以法矯字第11006001760號函修正頒布「有無
    繼續施用毒品傾向評估標準紀錄表」、「有無繼續施用毒品
    傾向評估標準評分說明手冊」，上開評分說明手冊載明判定
    之原則：「受觀察勒戒人入所後，經過2週時間的觀察、勒
    戒，由處所及醫療人員依據其各項紀錄、資料及觀察勒戒期
    間之行為表現，加以評分。在勒戒人入所4-6週後，可再做
    一次評估以做必要之評分修正。每一大項皆有靜態因子與動
    態因子。先以靜態因子分數評分，靜態因子分數總分在60分
    （含）以上為『有繼續施用毒品傾向』；60分以下，與動態因
    子分數相加，如果總分在60分（含）以上，為『有繼續施用
    毒品傾向』」，又評估標準紀錄表及說明手冊中「前科紀錄
    與行為表現」之第1題及第3題之計分方式修正如下(餘無修
    正)：㈠第1項「毒品犯罪相關司法紀錄」：計分方式修正為
    每筆(次)5分，總分上限為10分；㈡第3項「其他犯罪相關紀
    錄」：計分方式修正為每筆(次)2分，總分上限為10分。是
    被告有無「繼續施用毒品傾向」，係依具體個案之臨床實務
    及相關事證等情綜合判定，有其相當之專業依據及標準，且
    涉及專門醫學，另衡酌強制戒治的目的，是為協助施用毒品
    者戒斷毒品的心癮及身癮，所為的一種保安處分類型，該評
    估標準是適用於每一位受觀察、勒戒處分之人，具一致性、
    普遍性、客觀性，並加以綜合判斷的結果，倘其評估由形式
    上觀察，無擅斷或濫權等明顯不當的情事，法院自應予以尊
    重。
四、經查： 　　
  ㈠被告於執行觀察、勒戒期間，經法務部矯正署○○看守所附設
    勒戒處所評定結果所評估評分如下：
　⒈前科紀錄與行為表現部分（包括靜態因子及動態因子）合計
    為46分：
  ⑴靜態因子部分合計為31分：
  ①毒品犯罪相關司法紀錄：有8筆（1筆5分），10分（上限10分
    ）。
  ②首次毒品犯罪年齡：21-30歲，5分。
  ③其他犯罪相關紀錄：3筆（1筆2分），6分。
　④入所時尿液毒品檢驗：多種毒品反應，10分。　
　⑵動態因子評定為15分（上限15分）。
　所內行為表現：中度違規：共3次，15分。
　①持續於所內抽菸，2分。　
  ⒉臨床評估部分（包括靜態因子及動態因子）合計為27分：
  ⑴靜態因子合計為22分：
　①多重毒品濫用：海洛因、安非他命，10分。　
  ②合法物質濫用：菸，2分
　③使用年數：超過1年，10分。　
  ⑵動態因子合計為5分：
　①臨床綜合評估〈含病識感、動機、態度、就醫意願〉：偏重
    ，5分。
  ⒊社會穩定度部分為7分：
　⑴靜態因子
　　工作：兼職工作，粗工，2分。
　⑵動態因子（上限5分）：
　　入所後家人是否訪視：無，5分。
    出所後是否與家人同住：否，5分。　   
　　以上⒈至⒊合計總分為80分，綜合判斷後認有繼續施用毒品傾
    向，有該所111年1月5日○所衛字第11113000010號函附之有
    無繼續施用毒品傾向證明書、有無繼續施用毒品傾向評估標
    準紀錄表在卷可稽（見毒偵緝卷第38至40頁）。上開評估標
    準紀錄表確由符合醫師資格之人所為之評斷，並無程序違法
    之情狀；且上開評估標準紀錄表記載之評分，係該所相關專
    業知識經驗人士，於被告觀察、勒戒期間，依其本職學能在
    各該具體項目，就個案之臨床實務及相關事證，一一評估後
    所為之綜合判斷，自得憑以判斷被告有無繼續施用毒品傾向
    之證明，則該勒戒處所綜合評分者依個案之臨床實務及具體
    事證，判定被告為「有繼續施用毒品傾向」，尚無不合。
  ㈡再者，毒品危害防制條例規定強制戒治之目的，係因施用毒
    品成癮者，其心癮甚難戒除斷絕，致再犯率偏高，故有持續
    收容於戒治處所施以強制戒治之必要，是該條例第20條第2
    項，係屬強制規定，只需觀察、勒戒後，經評定受觀察、勒
    戒人有繼續施用毒品傾向者，檢察官即應聲請法院裁定令入
    戒治處所施以強制戒治。被告既有施用第二級毒品之事實，
    並由原審法院裁定送勒戒處所執行觀察、勒戒後，依個案之
    臨床實務及具體事證，專業評估判定被告為「有繼續施用毒
    品傾向」，尚未戒除毒癮，則為降低其再次施用毒品之危險
    性，自有依法施以強制戒治之必要。
　㈢被告雖執前詞提起抗告，惟查：被告於110年12月10日8時56
    分至59分擅自佔用收容人行李中香菸兩盒、並於同日8時59
    分將佔用之部分香菸傳遞給徐國揮、於同日9時44分將佔用
    之部分香菸傳遞給陳鏈淙，核被告佔用、留藏他人物品之行
    為，已妨害觀察勒戒處所秩序；110年12月10日8時20分許，
    因同房徐國揮於開封後繼續躺臥地上，值勤主管要求其起床
    不要躺臥，徐國揮完全不予理會，值勤主管開門瞭解情況時
    ，被告趁機衝出門外，被主管阻止並命令蹲下，而被告不聽
    從主管命令蹲下，一直想衝出門外，同時徐國揮也站起來對
    主管大聲嗆：「你想要幹嘛」，管理人員立刻進房大聲斥喝
    全部蹲下，並將被告、徐國揮帶離房舍，避免衍生其他戒護
    事故，核被告不遵守合於法令之命令行為已違反觀察勒戒處
    所秩序及安全，有法務部矯正署○○看守受觀察勒戒人懲罰報
    告表在卷可稽（見原審卷第41至43頁），是被告前開辯稱其
    於所內表現良好、無違規情事云云，尚屬無據。
五、綜上所述，原審依憑該勒戒處所依個案之臨床實務及具體事
    證之綜合評分及判定被告為「有繼續施用毒品傾向」結果，
    據以認定檢察官之聲請為正當，裁定被告令入戒治處所施以
    強制戒治，其期間為6個月以上，至無繼續強制戒治之必要
    為止，但最長不得逾1年，並無不合，被告執前詞抗告，為
    無理由，應予駁回。
據上論斷，應依刑事訴訟法第412條，裁定如主文。
中　　華　　民　　國　　111 　年　　2 　　月　　25　　日
                  刑事第九庭    審判長法　官  潘翠雪
                                      法　官  俞秀美
                                      法　官  陳俞婷
以上正本證明與原本無異。
不得再抗告。
                                      書記官  李政庭
中　　華　　民　　國　　111 　年　　2 　　月　　25　　日